最高法院刑事判決　　　　　　　　　　　　　　　八十八年度台上字第二二一四號
　　上　訴　人　甲○○
右上訴人因盜匪案件，不服台灣高等法院台南分院中華民國八十八年一月十三日第二
審更審判決（八十七年度上更(一)字第三四三號，起訴案號：台灣台南地方法院檢察署
八十七年度偵字第五○六四號），提起上訴，本院判決如左：
    主  文
上訴駁回。
    理  由
按刑事訴訟法第三百七十七條規定：上訴於第三審法院，非以判決違背法令為理由，
不得為之。是提起第三審上訴，應以原判決違背法令為理由，係屬法定要件，且必須
依據卷內資料為具體之指摘，並足據以辨認原判決已具備違背法令之形式，始屬相當
。本件原判決依據上訴人坦承連續三次持水刀，分別逼使被害人蘇柏瑋、王得晃、
林頂聰交付財物不諱，與被害人蘇柏瑋、王得晃、林頂聰之指證之情節相符，且有錄
影帶翻拍之照片二紙為證，綜合此等事證，認定上訴人連續在台南市○○路○段六七
號全家便利商店、同市○○路○段四一六號及同市○○路與慶東街口之統一超商店內
，以強暴、脅迫方法，致令各被害人不能抗拒，分別劫取現金新台幣三千三百元、五
百元，最後一次適有巡邏警察經過，而未得逞，計有二次劫財既遂、一次未遂之事實
。認其犯行明確，因而撤銷第一審關於上訴人盜匪及恐嚇取財部分之判決，改判論處
上訴人連續意圖為自己不法之所有，以強暴、脅迫致使不能抗拒而使人交付其物之罪
刑，並以上訴人前犯盜匪罪，被判處有期徒刑十年六月，甫於八十七年二月五日假釋
，未及二月又連續為此相同之犯行，顯有犯罪習慣，依刑法第九十條之規定，併為上
訴人應於刑之執行完畢或赦免後令入勞動場所強制工作三年保安處分宣告，已詳述憑
以認定之證據與理由及應成立本罪與宣告保安處分之理由。而以上訴人所為其犯行僅
止於恐嚇取財而已，並未使被害人等達於不能抗拒之程度之辯解，係避重就輕之詞，
委無足取，亦經予以指駁，明不採之理由。從形式上觀察，原判決尚無違背法令之
情形存在。上訴意旨仍執陳詞爭辯其行為為恐嚇取財云云。第按盜匪罪與恐嚇取財罪
之區別，固以有無使被害人達於不能抗拒之程度為準。但有無達於此等程度，係以客
觀情狀而為判定，且為認定事實之範圍。原判決以上訴人夜間持刀，對被害人施強暴
、脅迫，認在客觀上，已達不能抗拒之程度，核與經驗法則與論理法則無違。上訴人
並未依據卷內訴訟資料，對於原判決之採證認事，究有何違背經驗法則或論理法則之
處，竟全憑己見，任意指摘，顯非適法之第三審上訴理由，應認其上訴違背法律上之
程式，予以駁回。
據上論結，應依刑事訴訟法第三百九十五條前段，判決如主文。
中      華      民      國    八十八    年      四      月    二十九    日
                              最高法院刑事第四庭
                                  審判長法官  黃  劍  青
                                        法官  劉  敬  一
                                        法官  林  增  福
                                        法官  邵  燕  玲
                                        法官  張  清  埤
      右正本證明與原本無異
                                              書  記  官
中      華      民      國    八十八    年      五      月      五      日
